【裁判字號】    95,交聲,501
【裁判日期】    950626
【裁判案由】    違反道路交通管理處罰條例聲明異議
【裁判全文】
臺灣臺北地方法院交通事件裁定         95年度交聲字第501號
原處分機關  臺北市交通事件裁決所
異  議  人
即受處分人  甲○○
上列異議人即受處分人因違反道路交通管理處罰條例案件，對於
台北市交通事件裁所於民國95年5 月22日所為之處分（原處分案
號：北市裁二字第裁22-A00000000號），聲明異議，本院裁定如
下：
    主  文
異議駁回
    理  由
一、按汽車駕駛人，使用註銷之駕駛執照駕駛小型車者，處新台
    幣（下同）6000元以上12000 元以下罰鍰，並當場禁止其駕
    駛及扣留其車輛牌照；又汽車所有人、駕駛人違反道路交通
    管理，經主管機關裁決後逾15日未向管轄地方法院聲明異議
    ，或其聲明異議經法院裁定確定，而不依裁決或裁定繳納罰
    鍰或不繳送汽車牌照、駕駛執照者，依左列規定處理之：一
    經處分吊銷汽車牌照或駕駛執照者，由公路主管機關逕行註
    銷。.... 三罰鍰不繳者，按其罰鍰數額， 易處吊扣汽車牌
    照或駕駛執照1個月至3個月；不依期限繳送汽車牌照或駕駛
    執照者，吊銷其汽車牌照或駕駛執照，道路交通管理處罰條
    例第21條第1項第6款及第65條第1項第1款、 第3款分別定有
    明文。準此，汽車駕駛人違反道路交通管理，經主管機關裁
    決後，逾15日未向管轄地方法院聲明異議，而不依裁決繳納
    罰鍰，按其罰鍰數額，易處吊扣汽車牌照或駕駛執照1個月
    至3個月，並限期繳納，再不依期限繳送駕駛執照者，易處
    吊銷駕駛執照，並逕行註銷駕駛執照。
二、本件異議人即受處分人甲○○於民國95年4月10日8時25分許
    ，駕駛車牌號碼CL-8011 號自用小客車，行經台北市○○○
    路與館前路口時，為台北市政府警察局中正第一分局交通分
    隊員警舉發「使用註銷牌照駕駛」之違規事實，並依道路交
    通管理處罰條例第21條第1項第6款規定開單舉發，嗣異議人
    於舉發通知單上所載應到案日期前向原處分機關提出申訴，
    經原處分機關函請舉發單位調查結果，仍認異議人確有上開
    違規行為，原處分機關乃依道路交通管理處罰條例第21條第
    1項第6款、違反道路交通管理事件統一裁罰基準及處理細則
    之規定，裁處異議人罰鍰9000元等情，有台北市政府警察局
    舉發違反道路交通管理事件通知單（掌電字第A00000000 號
    ）、台北市交通事件裁決所違反道路交通管理事件裁決書暨
    回執、台北市政府警察局中正第一分局95年4 月28日北市警
    中正一分交字第09531618700號函附卷可稽。
三、異議意旨略以：異議人雖於94年4月30日7時28分許因併排臨
    時停車，為警當場舉發違規，並經原處分機關裁處罰鍰300
    元，原處分機關將依異議人之戶籍地址送達該裁決書，惟異
    議人斯時於外地工作，並未收受該裁決書，郵政機關乃以寄
    存送達，異議人亦未收到郵局投遞未妥之通知書，致異議人
    無法得知該裁決書之內容，而逾期未向法院聲明異議或繳納
    罰鍰，乃至於駕駛執照遭註銷，異議人係於不知情之情況下
    使用被註銷之駕駛執照，爰聲明異議，請求撤銷原處分云云
    。經查：
  （一）異議人於94年4月30日7 時28分許，駕駛車號CL-8011號
        自用小客車在台北市○○路46號前併排臨時停車，經台
        北市政府警察局萬華分局青年路派出所員警以異議人有
        「併排臨時停車」之違規行為，依違反道路交通管理處
        罰條例第55條第4 款規定，當場開單舉發，並由異議人
        簽收，嗣原處分機關於94年8月3日依道路交通管理處罰
        條例第55條第4款規定，裁處異議人罰鍰600元，並諭知
        逾期未繳納者，自94年9月3日起易處吊扣駕駛執照1 個
        月，限於94年9月17日前繳送，94年9月17日前未繳送駕
        駛執照者，自94年9月18日起易處吊銷， 並逕行註銷駕
        駛執照，而上開裁決書業經郵務人員向異議人之戶籍地
        址「台北市○○區○○路2段598之1號2樓」送達，因未
        晤異議人，乃於94年8 月17日將上開裁決書寄存送達於
        青年郵局，惟異議人逾期未繳納罰鍰，且未繳送駕駛執
        照，原處分機關即自94年9月3日起易處吊扣駕駛執照，
        自94年9 月18日起易處吊銷，並逕行註銷駕駛執照等情
        ，有台北市政府警察局舉發違反道路交通管理事件通知
        單（北市警交大字第AEB222590號）、 台北市交通事件
        裁決所95年5月4日北市裁三字第09533141600 號函、送
        達證書、違規查詢報表及裁決書查詢報表在卷可參。
  （二）按處理違反道路交通管理事件，有關文書送達之規定，
        依行政程序法之規定，違反道路交通管理事件統一裁罰
        基準及處理細則第5 條定有明文。又送達由郵政機關送
        達者，以一般郵遞方式為之，以郵務人員為送達人，並
        準用依民事訴訟法施行法第3 條訂定之郵政機關送達訴
        訟文書實施辦法。另郵政機關為送達時，不能依行政程
        序法第72、73條規定為送達者，得將文書寄存於送達地
        之郵政機關，並作送達通知書2份，1份黏貼於應受送達
        人住居所、事務所、營業所或其就業處所門首，另1 份
        交由鄰居轉交或置於該送達處所信箱或其他適當位置，
        以為送達，行政程序法第68、74條亦分別定有明文。查
        原處分機關係將上開裁決書送達於異議人之戶籍地址「
        台北市○○區○○路2段598之1號2樓」，該址核與異議
        人親自簽收之舉發通知單所載地址相同，因郵務人員未
        會晤異議人本人，遂將上開裁決書寄存於異議人戶籍地
        址所在之青年郵局，並作成送達通知書置於上址信箱等
        情，此觀諸前開送達證書、異議人之戶籍謄本及舉發通
        知單可明，是上開裁決書既依法寄存送達於異議人之戶
        籍地，業已符合行政程序法第74條第1項及第2項之規定
        ，其送達程序自屬合法。
  （三）異議人雖辯稱：因工作需要致長年於外地工作，其戶籍
        地無人可幫其代收信件云云，並提出泓梃木業行出具之
        證明書乙紙為憑，其上記載：泓梃木業行於94年1 月接
        到位於台南市○○街32巷26號透天住家裝修改建工程，
        隨即調派員工甲○○（即異議人）負責該工程，該工程
        於94年3月8日結束，施工期間該名員工大部分駐守於工
        地，至工程結束才回台北等語，惟原處分機關係於94年
        8月3日製發上開裁決書，並於同年月17日完成寄存送達
        ，已如前述，故前揭證明書仍無法證明異議人於原處分
        機關裁罰時，是否果未實際住在戶籍地址，況異議人之
        戶籍地既設於台北市○○區○○路2段598之1號2樓，其
        本應隨時注意該地址有無相關郵件寄送，要難以無人可
        代收信件為由卸責，是以原處分機關所為之上開裁決書
        業於94年8 月17日合法送達，已如前述，異議人既未在
        法定期限內提出聲明異議，亦未繳納罰鍰，則原處分機
        關依道路交通管理處罰條例第65條第1項第1款、 第3款
        規定，處分吊銷其駕駛執照，並逕行註銷，於法並無不
        合。從而，異議人仍於95年4 月10日駕車行經台北市○
        ○○路、館前路口，其確有使用註銷駕駛執照駕車之情
        形無疑。
四、綜上所述，本件異議人確有使用註銷駕駛執照駕車之違規事
    由，原處分機關依道路交通管理處罰條例第21條第1項第6款
    規定，裁處異議人罰鍰9000元，於法尚無不合，本件異議為
    無理由，應予駁回。
據上論斷，應依道路交通管理處罰條例第87條第2項，道路交通
案件處理辦法第19條，裁定如主文。
中    華    民    國    95    年    6     月    26    日
                  交通法庭法  官  鍾素鳳
以上正本證明與原本無異。
如不服本裁定，應於送達後5日內，向本院提出抗告狀。
                          書記官  陳鳳瀴
中    華    民    國    95    年    6    月     30    日


司法院資訊處製作；財團法人民間司法改革基金會備份。
